---
output: github_document
---

<!-- README.md is generated from README.Rmd. Please edit that file -->

```{r, include = FALSE}
knitr::opts_chunk$set(
  collapse = TRUE,
  eval = FALSE,
  comment = "#>",
  fig.path = "man/figures/README-",
  out.width = "100%"
)
```

# AQLTools

Boîte à outils de fonctions, essentiellement autour du traitement de séries temporelles.

Pour l'installer rien de plus simple ! Après avoir installé le package remotes (`install.packages("remotes")`) il suffit de lancer le code suivant :

```{r}
remotes::install_github("AQLT/AQLTools")
library(AQLTools)
```
    

## Configuration du proxy (parfois nécessaire pour installation)

En fonction de l'ordinateur utilisé (mais surtout du réseau internet utilisé) il peut être nécessaire de configurer le proxy (récupérer l'adresse en utilisant la commande `curl::ie_get_proxy_for_url()`). 
Pour cela trois solutions :

1. Modifier le *.Renviron* de RStudio. Pour cela il suffit de lancer sous RStudio la commande `file.edit("~/.Renviron")` et de rajouter les deux lignes suivantes :
```
http_proxy = adresseduproxy
https_proxy = adresseduproxy
```
Sauvegarder le fichier et le fermer. 
Cette solution a l'avantage qu'une fois le fichier *.Renviron* modifié il n'y aura plus besoin de configurer le proxy pour les prochains téléchargements.


2. Avec le package [httr](https://CRAN.R-project.org/package=httr). Avant de lancer le téléchargement du package lancer la commande `httr::set_config(use_proxy(url="adresseduproxy", port=8080))`. Il faudra relancer cette commande à chaque fois que la session de R est fermée.

3. Avec le package [RCurl](https://CRAN.R-project.org/package=RCurl). Avant de lancer le téléchargement du package, lancer la commande suivante :

```{r}
options(RCurlOptions = list(
    proxy     = "adresseproxy",
    proxyport = 8080
))
```
    
Il faudra relancer cette commande à chaque fois que la session de R est fermée.

